臺灣桃園地方法院刑事判決　　　　　　　　　　　　　九十年度訴字第一六五三號
　　公　訴　人　臺灣桃園地方法院檢察署檢察官
　　被　　　告　乙○○
右列被告因妨害自由等案件，茲經檢察官提起公訴（九十年度偵字第一四八四六號）
，本院判決如左：
    主      文
乙○○以強暴使人行無義務之事，累犯，處有期徒刑肆月，如易科罰金，以佰元折
算壹日。
    事      實
一、乙○○於民國（下同）八十四年間，曾因麻醉藥品管理條例案件經本院判處有期
    徒刑七月，於八十六年四月三十日縮刑期滿執行完畢，詎仍不知悔改，於九十年
    八月三十一日上午九時許，因向甲○○催繳賭債新台幣一萬五千元未果，即在桃
    園縣桃園市○○路中央戲院一樓出入廣場，徒手毆打甲○○，致其受有顏面挫傷
    併撕裂傷之傷害（傷害部分，業經告訴人甲○○撤回告訴），並趁甲○○受傷無
    力反抗，且甫遭毆打心生畏懼之情形下，復強拉（尚未達剝奪他人行動自由程度
    ）甲○○欲至其住處（桃園市○○路九十九巷四十二號）取款，以此強暴、脅迫
    方式使甲○○行無義務之事，行經桃園市○○路巷口之金園戲院前，旋於附近為
    巡邏員警發覺有異而盤檢，乃當場逮捕乙○○。
二、案經甲○○訴由桃園縣警察局移請臺灣桃園地方法院檢察署檢察官偵查起訴。
    理      由
一、訊據被告乙○○矢口否認有何妨害自由之犯行，辯稱：伊沒打甲○○，是甲○○
    自己碰到台子，且甲○○說要回家由他媽媽處理云云。惟查，右揭犯罪事實，業
    據告訴人甲○○於警訊及偵審中指訴係因被告之毆打，內心恐懼害怕再被打，才
    帶被告至其住處等語，而被告於本院訊問時亦坦承因一時生氣而推告訴人甲○○
    一把，是被告辯稱未毆打云云，顯與事實不符，不予採信；且告訴人因被告之毆
    打，致其受有顏面挫傷併撕裂傷之傷害，有敏盛綜合醫院出具之診斷證明書一紙
    在卷可稽，參以甲○○既已血流滿面，衡情應儘速就醫，焉有可能自願偕同被告
    返家取款，被告所辯顯與常理有違，不足採信。是本件事證明確，被告前開犯行
    ，堪予認定。
二、核被告前開所為，係犯刑法第三百零四條第一項之強暴使人行無義務之事罪。公
    訴意旨認被告乙○○所為，係犯刑法第三百零二條第一項之剝奪行動自由罪，惟
    按刑法第三百零二條第一項之剝奪人行動自由罪與同法第三百零四條第一項之強
    制罪，其所保護之法益，固均為被害人之自由，惟前者重在保護個人之行動自由
    ；後者重在保護個人之意思自由。而本件被告之目的僅係欲被害人甲○○隨其返
    家取款或找被害人之母親幫忙還清所欠賭債，對被害人甲○○之行動自由僅有一
    、二十分鐘之拘束，且被害人昌原亦坦承有積欠被告之賭債無誤，且據被害人甲
    ○○於本院九十一年三月二十五日所述：當時有機會離開被告之實力支配，只是
    伊當時顧著壓著傷口，並未離開等語，是本件被害人甲○○之身體活動並未完全
    受限制，是被告上開強拉被害人甲○○回家取款之行為，即與刑法第三百零二條
    非法剝奪他人行動自由罪之性質有間，惟起訴基本事實相同，爰依法變更起訴法
    條。又被告曾於八十四年間，曾因麻醉藥品管理條例案件經本院判處有期徒刑七
    月，於八十六年四月三十日縮刑期滿執行完畢，此有臺灣桃園地方法院檢察署刑
    案資料查註紀錄表、臺灣高等法院被告全國前案紀錄表各一份在卷可稽，其於五
    年以內再犯本件有期徒刑以上之罪，為累犯，依刑法第四十七條規定加重其刑。
    爰審酌被告犯罪之動機、目的、手段，及其品性、生活狀況、智識程度、犯罪所
    生之損害，及犯罪後態度等一切情狀，量處如主文所示之刑，並諭知易科罰金之
    折算標準。
三、公訴意旨另以被告於為前開強暴行為時，同時致被害人甲○○受有前開傷害，另
    涉有刑法第二百七十七條第一項。惟按告訴乃論之罪，告訴人於第一審辯論終結
    前得撤回其告訴。又告訴經撤回者及未經告訴者，均應諭知不受理之判決，刑事
    訴訟法第二百三十八條第一項、第三百零三條第三款分別定有明文。查本件被害
    人甲○○告訴被告案件，公訴人認被告係觸犯刑法第二百七十七條第一項之罪，
    依同法第二百八十七條前段之規定，均須告訴乃論。茲據被害人甲○○於本院民
    國九十一年三月二十一日調查時，當庭聲請撤回本件傷害告訴（本院該次訊問筆
    錄參照），依照前開法條意旨，本應就被告被訴傷害部分諭知不受理之判決，然
    公訴意旨認此部分行為與前開論罪科刑部分有裁判上一罪之牽連犯關係，故不另
    為不受理判決之諭知，附此敘明。
據上論斷，應依刑事訴訟法第二百九十九條第一項前段、第三百條，刑法第三百零四
條第一項、第四十七條、第四十一條第一項前段，罰金罰鍰提高標準條例第一條前段
、第二條，判決如主文。
本案經檢察官柯怡如到庭執行職務。
中　　　華　　　民　　　國　　九十一　　年　　　五　　　月　　　六　　　日
                                      臺灣桃園地方法院刑事第六庭
                                          法  官    游  紅  桃
右正本證明與原本無異。
如不服本判決，應於判決送達後十日內向本院提出上訴狀 (應附繕本)，上訴於臺灣
高等法院。
                                          書記官    王  元  宏
中　　　華　　　民　　　國　　九十一　　年　　　五　　　月　　　七　　　日
附論罪科刑依據之法條：
刑法第三百零四條
以強暴、脅迫使人行無義務之事或妨害人行使權利者，處三年以下有期徒刑、拘役或
三百元以下罰金。
前項之未遂犯罰之。
